臺灣高等法院臺南分院民事判決　九十三年度訴易字第六號　　 Ｋ
　　　原　　　告　乙　○　○
　　　訴訟代理人　鄭　慶　海　律師
　　　被　　　告　甲　○　○
　　　訴訟代理人　蔡　敬　文　律師
右當事人間因侵權行為損害賠償事件，原告在本院於被告傷害案件刑事訴訟程序提起
附帶民事訴訟（九十二年度附民字第二三○號），經刑事庭移送前來，本院於九十三
年四月十三日言詞辯論終結，判決如左︰
      主      文
被告應給付原告新臺幣貳萬伍仟元，及自九十三年三月九日起至清償日止，按週年利
率百分之五計算之利息。
原告其餘之訴駁回。
訴訟費用由被告負擔千分之二十五，餘由原告負擔。
      事      實
甲、原告方面：
  一聲明：求為判決：
　　(一)被告應給付原告新臺幣 (下同)一百萬元，及自九十三年三月九日起至清償日
　　　止，按年息百分之五計算之利息。
    (二)訴訟費用由被告負擔。
  二陳述：
    (一)原告與被告之朋友洪偉明於民國九十一年八月二日晚上十時三十分許在台南市
      ○○路十號「華納威秀電影城」櫃檯前排隊購票時，因原告質疑洪偉明插隊而
      與被告發生爭執，被告竟基於傷害犯意，出手抓傷原告，嗣經該電影城經理王
      建祥勸離後，繼而在該電影城門口，兩造再起口角，雙方又再拉扯互毆，至原
      告先後受有左臉擦傷二公分、右上臂一公分、一公分、八公分、四公分、二‧
      五公分等多處傷害，案經臺灣臺南地方法院以被告犯傷害罪處刑後，被告不服
      上訴，業經本院判決確定（九十二年度上易字第九三三號）。
    (二)按不法侵害他人之身體健康，被害人雖非財產上之損害，亦得請求賠償相當之
      金額，民法第一百九十五條定有明文。查原告為未婚女子，服務於復華商業銀
      行，形象清新秀慧，頗受親友同事之喜愛及敬重，茲因發生本案意外，不僅使
      原告遭皮肉傷害之痛，且間接影響原告為少女應有嫻靜優雅之形象，因此身心
      所受痛苦難以估量及撫平，爰請求被告賠償新台幣一百萬元以玆慰藉。
  三證據：援用刑事程序之證據。
乙、被告方面：
  一聲明：
    (一)原告之訴駁回。
　　(二)訴訟費用由原告負擔。
  二陳述：
    (一)原告敢於懷疑被告朋友洪偉明插隊買票之際，出言理論阻止，尤其是對男性理
      論，形勢上已非弱者。縱令被告之朋友洪偉明確有插隊情事，原告理論之對象
      ，亦應直指洪偉明而不是被告，定是原告出言不遜或不客氣，才引起被告不悅
      而發生口角。原告於保全人員李明龍告以報警時，仍桀驁不馴地揚言：「就算
      警察來，也要把你打死」云云，準此，原告於其起訴狀自稱：「形象清新秀慧
      、嫻靜優雅」云云，殊難令人想像。被告「頭部外傷疑似腦震盪、左、右上臂
      、左大腿、背部各挫傷、淤青、右眼挫傷」等嚴重傷害身心受創嚴重，僅保守
      請求精神慰撫金三十萬元，而原告僅受小擦傷，還有可能非被告所造成，而係
      原告於抓扯被告頭髮之際，被告基於自然的防衛本能急於脫困所致，原告卻反
      而獅子大開口，要價一百萬。故原告於華納威秀電影城現場，把被告打的落花
      流水，倒地不起，甚至保全人員要報警前來也不畏懼，足見其打贏這場架，當
      時是多麼威風凜凜，精神煥發，其身心俱已充分得到滿足，並無受到任何痛苦
      可言，從而其請求被告賠償一百萬元精神慰撫金，令人莫名所以，師出無名。
    (二)對二審判決不服之意見陳述：
      1.不論係被告單獨一人或與他人共同毆打被告，將被告打成嚴重傷害、頭部外
        傷疑腦震盪、右眼及左大腿受傷，足見用力大及猛不輸男人力道，在售票口
        及在影城門口二次毆打，刑期竟從四個月徒刑改判四十天拘役，有失輕縱。
      2.被告處於完全挨打局面（非互毆）：(1)被告左大腿受傷被踹、頭部受傷疑似
        輕微腦震盪、頭髮被抓扯、兩上臂挫傷淤青、右眼受傷；而原告僅臉部擦傷
        、右上臂擦傷，其他地方無受傷狀況，可以判斷。(2)證人黃靜瑛證稱：矮的
        那個（指被告）沒出手云云。證人洪偉明：被告僅出手與原告乙○○互相拉
        扯云云。被告頭髮被抓扯，被壓制在下，出手與原告乙○○互相拉扯，企圖
        擺脫原告謝會樺之攻擊，乃屬正常自然反應現象。
      3.至少二人毆打被告，理由：(1)證人黃靜瑛居中勸架，看得最清楚，伊明確說
        明有二女一男動手打被告，其中二女即係原告乙○○及陳奕晴。在售票口只
        有林信智、原告乙○○，在影城門口有四人，即林信智、原告乙○○、陳奕
        晴、楊富菁四人。(2)證人洪偉明並未附合被告說詞，說四個人均有打被告，
        反而說：「在影城外毆打翁嘉菱者僅有原告乙○○及陳奕晴」，證言並無偏
        頗。證人王建祥：「陳奕晴在外面有與被告口角衝突」，衡情，陳奕晴應有
        用手毆打被告，原告人多勢眾，且證人黃靜瑛、洪偉明均證稱陳奕晴有動手
        毆打被告。(3)證人李明龍證稱：我知道有另一名女保全（黃靜瑛）有去勸架
        云云。足見證人黃靜瑛之上開言，可採為證據。
    (三)綜上所述，原告請求一百萬之慰撫金應無理由，請求駁回原告之請求。
丙、本院依職權分別向臺灣臺南地方法院檢察署調閱九十一年度偵字第八八七三號、
    一二六○二號被告傷害案全卷（含臺灣臺南地方法院九十二年度易字第五七四號
    、本院九十二年度上易字第九三三號卷）、向勞工保險局函查兩造之投保資料、
    並調查兩造所得稅申報並核定資料及其財產資料、函查兩造上班及受薪資料。
      理      由
一、本件原告主張：被告於民國九十一年八月二日晚上十時三十分許在台南市○○路
    十號「華納威秀電影城」櫃檯前及門口，因質疑插隊發生爭執，與伊拉扯互毆，
    致伊受有左臉擦傷、右上臂等多處傷害，爰依侵權行為之法律關係，求為命被告
　　應賠償精神慰撫金一百萬元及自九十三年三月九日起算之法定遲延利息之判決。
    被告則以：在右開時地兩造插隊買票糾紛伊受有「頭部外傷疑似腦震盪」等嚴重
    傷害，伊顯處於挨打無力招架局面，僅保守請求精神慰撫金三十萬元；而原告係
    立於絕對強勢，僅受小擦傷，且有可能非被告所造成，或係被告頭髮被抓扯基於
    自然防衛本能急於脫困所致，請求賠償一百萬元顯屬過高；況當時原告打贏架威
    風凜凜身心已得到滿足，並無受到任何痛苦可言，無理由請求賠償一百萬元精神
    慰撫金等語，資以抗辯。
二、本件原告主張：被告於民國九十一年八月二日晚上十時三十分許，在台南市○○
    路六十號「華納威秀電影城」出手毆打原告，致原告不支倒地，總計二次傷害，
    致原告受有左臉擦傷二公分、右上臂一公分、一公分、八公分、四公分、二‧五
    公分等多處傷害之事實，業據提出國立成功大學醫學院附設醫院九十一年八月三
    日診斷證明書附於警卷可證（見南市警二刑偵字第四三六號卷第五頁），並經目
    擊證人即售票櫃檯裡之華納威秀電影城經理王建祥於警訊時及偵查中（見警卷第
    二六頁背面、八八七三號偵查卷第四八頁背面、第四九頁正、背面）、目擊證人
    洪偉明於偵查中（見八八七三號偵查卷第六三頁背面、第六四頁正面、第七五頁
    背面、第七六頁正面）證述無誤，被告對於在右開時地與原告發生相互扭打之事
    實亦不爭執，堪可採信原告主張之事實為真實。況被告刑事部分亦經法院認定被
    告有傷害原告之事實，判處被告罰金貳仟元確定，並經本院依職權向臺灣臺南地
    方法院檢察署調閱九十一年度偵字第○八八七三號、一二六○二號（含臺灣臺南
    地方法院九十二年度易字第五七四號、本院九十二年度上易字第九三三號卷）被
    告傷害案全卷，查核無訛。
三、再按因故意或過失，不法侵害他人之權利者，負損害賠償責任；再不法侵害他人
　　之身體、健康、名譽、自由、信用、隱私、貞操、或不法侵害其他人格法益而情
　　節重大者，被害人雖非財產上之損害，亦得請求賠償相當之金額，民法第一百八
　　十四條第一項前段、第一百九十五條第一項分別定有明文。查本件因被告之傷害
　　行為致原告受有前揭之傷害，揆諸前揭規定，原告主張被告應負損害賠償責任，
　　自屬有據。茲就原告之請求精神慰撫金：
  (一)本院斟酌原告為六十六年九月二十六日生，現在遠東技術學院就讀中，任職復華
　　商業銀行，月投保薪資四萬二千元，八十九年有薪資所得一十九萬二千六百元（
　　巴登精品）、營利所得一萬三千七百三十四元（華登服飾）、及利息所得五萬一
　　千七百一十二元（大眾銀行），及九十年有薪資所得二十萬五千五百一十三元（
　　台新行銷顧問公司）、利息所得七萬一千九百二十七元（大眾銀行及萬泰銀行）
　　及其他所得七百三十九元；被告為六十五年二月八日生，二技畢業，現在台南市
　　政府任職，月投保薪資二萬五千二百元，八十九年及九十年分別自台南市政府及
　　中央信託局獲有薪資所得及利息所得三萬五千四百六十元、一萬八千七百四十九
　　元，及二十八萬七千零九十九元、二萬零一百四十元，擁有KUOZUI廠牌一九九六
　　年份汽車一輛；等情，有稅務電子閘門財產所得調件明細表查復兩造八十八、八
　　十九年、九十年所得稅申報或薪資扣繳憑單資料及其財產資料、勞工保險局保承
　　資字第○九三一○○七二七五○號函附投保資料表、台新資融股份有限公司以台
　　資字Ａ九三○○一號函、台南市政府南市勞資字第○九三○○一九三三四○號在
　　卷可稽（本院九十三年度訴易字第五號卷第十七至二八、三七、三八、四六、五
　　十至五七頁）。
　(二)又本件原告因被告傷害致原告受有左臉擦傷二公分、右上臂一公分、一公分、八
　　公分、四公分、二‧五公分等傷害，在原告質疑訴外人插隊而與被告發生購票糾
　　紛及被傷害過程，及其後身體受傷後之不適，其身體、精神應受有相當之痛苦，
　　並審酌兩造之身分、地位、職業、經濟狀況等情，認原告所得請求之精神慰撫金
　　以貳萬伍仟元為適當。
四、綜上所述，原告本於侵權行為損害賠償之法律關係，請求被告應賠償精神慰撫金
    一百萬元及自九十三年三月九日起算之遲延利息，其中命被告給付二萬伍仟元，
    及自九十三年三月九日起至清償日止，按週年利率百分之五計算之法定遲延利息
    之部分，為有理由，應予准許；其餘之請求，則無理由，應予駁回。
五、本件係原告請求因被告傷害侵權行為損害賠償，與被告受幾人毆打無涉；又兩造
　　其餘之攻擊、防禦方法，與本判決之結果不生影響，無庸逐一論述，併予敘明。
六、據上論結，本件原告之訴為一部有理由，一部無理由，依民事訴訟法第七十九條
    ，判決如主文。
中　　　華　　　民　　　國　　九十三　　年　　　四　　　月　　二十七　　日
　　　　　　　　　　　　　　　　　　臺灣高等法院臺南分院民事第三庭
~B1審判長法官　徐　　宏　　志
~B2　　　法官　王　　明　　宏
~B3　　　法官　丁　　振　　昌
右為正本係照原本作成。
不得上訴。
中　　　華　　　民　　　國　　九十三　　年　　　四　　　月　　二十八　　日
~B法院書記官　黃　　惠　　美
